臺灣基隆地方法院刑事判決　　　　　　　 96年度訴字第524號
公　訴　人　臺灣基隆地方法院檢察署檢察官
被　　　告　甲○○
上列被告因違反毒品危害防制條例案件，經檢察官提起公訴（96
年度毒偵字第1079號），因被告所犯為死刑、無期徒刑、最輕本
刑為3 年以上有期徒刑或高等法院管轄第一審案件以外之罪，且
於準備程序進行中，被告先就被訴事實為有罪之陳述，經本院合
議庭裁定進行簡式審判程序，判決如下：
    主  文
甲○○施用第一級毒品，處有期徒刑捌月，減為有期徒刑肆月，
如易科罰金，以新台幣壹仟元折算壹日；又施用第二級毒品，處
有期徒刑肆月，減為有期徒刑貳月，如易科罰金，以新台幣壹仟
元折算壹日。應執行有期徒刑拾月，減為有期徒刑伍月，如易科
罰金，以新台幣壹仟元折算壹日。
    事  實
一、甲○○前因施用毒品案件，經觀察、勒戒後，因認無繼續施
    用毒品傾向，於民國88年7 月30日執行完畢釋放，並經臺灣
    基隆地方法院檢察署檢察官以88年度偵字第4066號不起訴處
    分，復因施用第二級毒品案件，經觀察、勒戒後，因認有繼
    續施用毒品之傾向，經法院裁定令入戒治處所強制戒治，於
    89年6 月22日因停止處分出監，於89年12月2 日執行完畢，
    並因同案經上開檢察署檢察官以88年度毒偵字第990 號聲請
    簡易判決處刑，經本院以88年度基簡字第1003號判決判處有
    期徒刑6 月，另因施用第一級毒品案件，經上開檢察署檢察
    官以89年度毒偵字第166 號起訴，並經本院以89年度訴更一
    字第2 號判決判處有期徒刑7 月，經臺灣高等法院以89年度
    上訴字第3211號判決駁回上訴，於89年11月24日判決確定，
    再經臺灣高等法院就上開判決所科之刑，以89年度聲字第
    1209號定應執行有期徒刑1 年，嗣於90年11月29日因縮刑期
    滿執行完畢。詎其仍未戒除毒癮，於96年2 月11日傍晚某時
    ，在其位於基隆市○○區○○路39號2 樓住處，以將第二級
    毒品安非他命置於玻璃球內，以火點燃吸食煙霧之方式，施
    用第二級毒品；復另行起意，於96年2 月12日傍晚某時，在
    上開住處，以將第一級毒品海洛因倒入針筒內，加水混合並
    注射血管之方式，施用第一級毒品。嗣甲○○於96年2 月13
    日上午6 時30分許，在基隆市○○路、仁三路口為警查獲，
    並採集其尿液送驗後，上開行為始為警所悉。
二、案經基隆市警察局第一分局報請臺灣基隆地方法院檢察署檢
    察官偵查起訴。
    理  由
壹、程序事項
    被告甲○○所犯者非為死刑、無期徒刑、最輕本刑為3 年以
    上有期徒刑之罪或高等法院管轄第一審案件，其於準備程序
    進行中，先就被訴事實為有罪之陳述，經告知其簡式審判程
    序之旨，並聽取公訴人、被告之意見後，本院合議庭依刑事
    訴訟法第273 條之1 第1 項之規定，裁定由受命法官獨任以
    簡式審判程序進行本案之審理。
貳、實體事項
一、事實認定部分
    上開事實，業據被告於本院審理時坦承不諱，且被告為警查
    獲後，採集之尿液檢體經送臺灣尖端先進生技醫藥股份有限
    公司檢驗，呈海洛因代謝物嗎啡及安非他命之陽性檢驗結果
    ，此有該公司96年4 月10日出具之濫用藥物檢驗報告及基隆
    市警察局第一分局偵辦毒品案件尿液檢體對照表在卷可稽，
    是認被告之自白與事實相符，本件事證明確，被告犯行應堪
    認定。
二、論罪科刑部分
（一）按毒品危害防制條例於92年7 月9 日修正公布，自93年1
      月9 日施行，其中第20條、第23條將施用毒品之刑事處遇
      程序，區分為「初犯」、「5 年內再犯」及「5 年後再犯
      」，依其立法理由之說明：「初犯」，經觀察、勒戒或強
      制戒治後，應為不起訴處分或不付審理之裁定；經觀察、
      勒戒或強制戒治執行完畢釋放後，「5 年內再犯」者，因
      其再犯率甚高，原實施之觀察、勒戒及強制戒治既已無法
      收其實效，爰依法追訴或裁定交付審理，至於經觀察、勒
      戒或強制戒治執行完畢釋放後，「5 年後再犯」者，前所
      實施之觀察、勒戒或強制戒治已足以遮斷其施用毒品之毒
      癮，為期自新及協助其斷除毒癮，仍適用「初犯」之規定
      ，先經觀察、勒戒或強制戒治之程序，從而，僅限於「初
      犯」及「5 年後再犯」2 種情形，始應先經觀察、勒戒或
      強制戒治程序，倘被告於5 年內已再犯，經依法追訴處罰
      ，縱其第3 次（或第3 次以上）再度施用毒品之時間，在
      初犯經觀察、勒戒或強制戒治執行完畢釋放5 年以後，已
      不合於「5 年後再犯」之規定，且因已於「5 年內再犯」
      ，顯見其再犯率甚高，原實施觀察、勒戒或強制戒治，已
      無法收其實效，應依該條例第10條處罰（最高法院95年第
      7 次刑事庭會議決議可資參照）。本件被告前因施用毒品
      案件，經觀察、勒戒後，因認無繼續施用毒品傾向，於88
      年7 月30日執行完畢釋放，並經臺灣基隆地方法院檢察署
      檢察官不起訴處分，復因施用毒品案件，經上開檢察署檢
      察官以88年度毒偵字第990 號聲請簡易判決處刑，經本院
      以88年度基簡字第1003號判決判處有期徒刑6 月，另因施
      用毒品案件，經上開檢察署檢察官以89年度毒偵字第166
      號起訴，並經本院以89年度訴更一字第2 號判決判處有期
      徒刑7 月，經臺灣高等法院以89年度上訴字第3211號判決
      駁回上訴確定，此有臺灣高等法院被告前案紀錄表在卷可
      稽，是被告於所受觀察、勒戒執行完畢5 年內已再犯，且
      經依法追訴處罰，足認原實施觀察、勒戒無法收其實效，
      縱被告本次犯行係於所受觀察、勒戒執行完畢5 年後所為
      ，揆諸首揭說明，仍不合於毒品危害防制條例第20條第3
      項規定之「5 年後再犯」，且因被告係於「5 年內再犯」
      ，顯見其再犯率甚高，即應依法處罰。
（二）核被告所為，係犯毒品危害防制條例第10條第1 、2 項之
      施用第一、二級毒品罪。被告持有第一級毒品海洛因及第
      二級毒品安非他命以供施用，其持有之低度行為應為施用
      之高度行為所吸收，不另論罪。
（三）被告所犯上開2 罪間，犯意各別，行為互殊，應予分論併
      罰。
（四）被告前經本院以88年度基簡字第1003號判決判處有期徒刑
      6 月，及臺灣高等法院以89年度上訴字第3211號判決判處
      有期徒刑7 月確定，並經臺灣高等法院定應執行有期徒刑
      1 年，於90年11月29日執行完畢，此有臺灣高等法院被告
      前案紀錄表在卷可稽，被告所為本件施用第一、二級毒品
      之犯行，距其執行上開有期徒刑完畢之日已逾5 年，非合
      於刑法第47條第1 項所定累犯之要件，故檢察官主張被告
      上開犯行應成立累犯，依法應加重其刑等情，應屬誤會，
      附此敘明。
（五）爰審酌被告前經觀察、勒戒及刑罰矯治後，均未戒除毒癮
      ，並再行施用毒品，足見缺乏戒斷決心，然被告所為僅屬
      戕害自身之行為，未侵害其他法益，且於本院審理時坦認
      犯行，犯後態度尚屬良好等一切情狀，分別量處如主文所
      示之刑。
（六）又按犯罪在96年4 月24日以前者，除中華民國96年罪犯減
      刑條例另有規定外，有期徒刑、拘役或罰金，減其刑期或
      金額2 分之1 ；復以，依該減刑條例應減刑之罪，未經判
      決確定者，於裁判時，減其宣告刑，並應於判決主文同時
      諭知其宣告刑及減得之刑；又犯最重本刑為5 年以下之刑
      之罪，依該減刑條例規定減為6 月以下有期徒刑、拘役者
     ， 應於為減刑裁判時，並諭知易科罰金折算之標準；另以
      ，裁判確定前犯數罪均應減刑而未定執行刑者，就各罪依
      該條例第2 條、第4 條、第6 條至第8 條規定減刑後，適
      用刑法第51條定其應執行之刑，而裁判確定前犯數罪均應
      減刑而已定執行刑者，仍依上開規定，另定應執行之刑，
      刑法第54條之餘罪，亦同，中華民國96年罪犯減刑條例第
      2 條第1 項第3 款、第7 條、第9 條及第10條分別定有明
      文。本件被告所為上開犯行，犯罪時間均在96年4 月24日
      以前，悉合於減刑要件，故均應依上開減刑條例第2 條第
      1 項第3 款之規定減刑；又被告所犯上開犯罪經減刑後，
      均屬6 月以下有期徒刑之罪，與刑法第41條第1 項前段之
      規定相符，合於易科罰金之要件，故應依上開減刑條例第
      9 條之規定，諭知易科罰金之折算標準；另因被告所犯上
      開2 罪，符合數罪併罰之要件，並經本院定其應執行之刑
      ，是於減刑後，仍應依上開減刑條例第10條第2 項前段及
      法院辦理96年減刑案件應行注意事項第15項之規定，定其
      應執行之刑，並諭知易科罰金之折算標準。
據上論斷，應依刑事訴訟法第273 條之1 第1 項、第299 條第1
項前段，毒品危害防制條例第10條第1 項、第2 項、第23條第2
項，刑法第11條前段、第41條第1 項前段、第2 項、第51條第5
款，中華民國96年罪犯減刑條例第2 條第1 項第3 款、第7 條、
第9 條、第10條第2 項前段，判決如主文。
本案經檢察官乙○○到庭執行職務。
中　　華　　民　　國　　96　　年　　8 　　月　　23　　日
                  刑事第四庭法    官  邰婉玲
以上正本證明與原本無異。
對於本件判決如有不服，應於收受送達後10日內，向本院提出上
訴書狀，上訴於臺灣高等法院，並按他造當事人之人數附具繕本
。
中　　華　　民　　國　　96　　年　　8 　　月　　23　　日
                            書 記 官  彭筠凱
附錄所犯法條：
毒品危害防制條例第10條
施用第一級毒品者，處 6 月以上 5 年以下有期徒刑。
施用第二級毒品者，處 3 年以下有期徒刑。
